臺灣臺北地方法院民事判決
110年度訴字第1039號
原      告  文蕭玥涓
訴訟代理人  陳淑貞律師
被      告  張秀玲  
訴訟代理人  蕭世光律師
上列當事人間請求損害賠償事件，本院於民國110年11月2日言詞
辯論終結，判決如下：
    主  文
被告應給付原告新臺幣參拾萬元，及自民國110年1月6日起至清
償日止，按週年利率百分之五計算之利息。
原告其餘之訴及假執行之聲請均駁回。
訴訟費用由被告負擔十分之三，餘由原告負擔。
本判決第一項得假執行。但被告如以新臺幣參拾萬元為原告預供
擔保，得免為假執行。
    事實及理由
一、原告起訴主張：被告與訴外人即原告之配偶文祖湘兩人自民
    國108年4月起交往迄今，期間兩人非僅以LINE通訊對話軟體
    以「親愛的、心愛的、哈你」互稱，且以「文祖湘，我愛你
    」、「親一個」、「跳蛋拿不出來掛號等看醫生」、「唇沒
    妳誘人」、「愛秀玲」、「本想約妳下週一15號到台北住凱
    達飯店」、「Hotel PaPa Whale」、「康橋房號513」、「
    我在台中路過仙（台語洗過澡之意）才來，可以少帶換洗衣
    服」、「晚安，哈你，親一個」、「哈你，抱抱」等超越一
    般友誼之用語對話，並有色情照片、影片之傳送。被告與文
    祖湘係受有高等教育之社會人士，對話中傳送如此具性暗示
    的訊息，顯已踰越一般朋友界線。且文祖湘曾於108年6月27
    日邀被告同住力麗儷山林會館，因被告偕同其姐張秀芳入住
    ，文祖湘遂單獨返回南投縣竹山鎮，並於翌日早上搭車返回
    日月潭力麗儷山林會館為被告結帳；復於109年4月5日至同
    年4月7日在福壽山農場同宿一房，縱不足以認定被告與文祖
    湘間有性交行為，然渠等單獨留宿一房之行止，亦已侵害原
    告之配偶權。另被告與文祖湘於109年11月18日留宿甲○ ○○ 
    ○○○       之3樓346房至翌日退房，並於退房後牽手漫步在
    西門街頭及用餐。渠等上開親密對話及肢體親密接觸之逾越
    男女分際之不正常往來行為，已非社會一般通念所能容忍之
    範圍，而足以破壞原告與文祖湘間婚姻共同生活之圓滿，對
    原告基於配偶之身分法益造成侵害。且文祖湘與被告發生婚
    外情後，性情丕變，對伊以言語及行為暴力相向，並將伊從
    各社群LINE群組退出，對外宣稱伊為「前妻」而請求協議離
    婚，伊因此身心飽受煎熬，每夜輾轉難眠、悲傷憤慨不已，
    受有極大之精神痛苦。為此依民法第184條第1項、第195條
    第1項前段、第3項規定，請求被告賠償精神上損害新臺幣（
    下同）100萬元等語。並聲明：㈠被告應給付原告100萬元及
    自起訴狀繕本送達翌日起至清償日止，依年利率5%計算之利
    息。㈡願供擔保，請准宣告假執行。
二、被告則以：伊與文祖湘因同有在美國生活之經驗，故對話時
    會使用Honey、Sweet heart、Dear、Darling等用語互稱；
    「晚安，哈你，親一個」、「哈你，抱抱」則係因文祖湘遭
    女兒忤逆，伊傳送之安慰詞。至「我在台中路過仙才來，可
    以少帶換洗衣服」，是指伊至其姐於臺南之住處，再到台南
    市之國術館推拿。另文祖湘傳送之「跳蛋拿不出來掛號等看
    醫生」，伊不知所指為何，亦未回應。因文祖湘曾說：「妳
    當時只要在都計系館喊“文祖湘，我愛你”，我就會跑出來。
    」，事後伊去台南姐姐家，看到成大都計系館，就會想到此
    事，並在Line戲稱「文祖湘，我愛你!」。而「本想約妳下
    週一15號到台北住凱達飯店」、「Hotel PaPa  Whale」之
    內容，係因文祖湘是「星級旅館評鑑委員」也是「好客民宿
    實地訪查委員」，文祖湘對此很自豪，遇人喜歡提，然僅有
    談論，未必實際入住。關於力麗儷山林會館部分，當天伊並
    未住日月潭，參加該會館室內音樂會活動後，即自行搭乘計
    程車回台中，亦不知文祖湘當天及隔天行蹤。109年4月5日
    至同年4月7日福壽山農場部分，因文祖湘是星級旅館評鑑委
    員，被告則曾任福壽山農場會計主任，經被告曾共事之羅琪
    邀請文祖湘演講有關休閒農場管理議題，被告因曾任職福壽
    山農場，較熟悉路況且有高海拔山路開車經驗，故擔任司機
    開車送文祖湘上山演講，於用餐時場長要求文祖湘演講時要
    趁機教育員工及避提敏感之事，故文祖湘漏夜更改power po
    int內容，而渠等雖同住一間房，然該房係樓中樓，兩張大
    床分置於不同樓層，各有其獨立空間，一般視為2房，以前
    主辦校友旅遊時，亦曾安排一對夫妻和2位素昧平生之中年
    女士一起入住。109年11月18日在甲○ ○○ ○○○       、西門
    町街頭部分，係因文祖湘於前日以LINE告知被告，其隔天將
    至台北市○○區○○街00號之甲○ ○○ ○○○       考察，當日被
    告和文祖湘在騎樓攙扶走路係因騎樓高低不平，為防跌倒之
    緣故。且進入甲○ ○○ ○○○       大廳之目的並非住宿，而
    是體驗酒吧，但進入大廳後在一樓發現旅館老舊，瀰漫怪異
    味道，伊因長期鼻疾無法忍受，於是離開飯店到附近卡拉OK
    包廂內唱歌或打盹，直到翌日上午，文祖湘回到甲○ ○○ ○○○
           盥洗，並因甲○ ○○ ○○○       未供應早餐，渠等乃
    離開尋找用餐地點，復因二人均年近70歲，睡眠不足致精神
    不濟、平衡感較差，故互相攙扶以防跌倒，應僅是「兩老無
    猜」之朋友，並無逾矩。況伊已停經15年，且未曾生育、陰
    道萎縮狹窄，無法與人發生性行為。被告無意破壞原告及文
    祖湘之婚姻關係，僅因擔任台中成大校友會卡拉OK社社長，
    而與擔任桃園成大校友會卡拉OK社社長之文祖湘在聯誼活動
    上有所接觸，並無與文祖湘發展婚外情，且文祖湘亦非伊喜
    歡之類型。並聲明：㈠原告之訴駁回。㈡如受不利益判決，願
    供擔保請准宣告免為假執行。
三、原告主張被告與其配偶文祖湘有踰越一般朋友界線之對話及
    往來，並有牽手逛街、至旅館過夜等侵害其配偶權之行為，
    然為被告所否認，並以前開情詞置辯。是本件之爭點為：㈠
    被告是否有侵害原告配偶權之行為？㈡若有，則原告依侵權
    行為之法律關係，得請求被告賠償之精神慰撫金金額若干？
  ㈠被告是否有侵害原告配偶權之行為？
　⑴查原告主張文祖湘為其配偶，文祖湘與被告自108年4月起開
    始交往，期間兩人時有親密對話，並曾牽手同遊西門町、於
    福壽山農場旅館及甲○ ○○ ○○○       過夜等行為，業據提
    出戶籍謄本、Line通訊軟體翻拍對話照片、相片多幀等件為
    證（見本院卷17至22頁、33至37頁、151頁、155至158頁）
    。
    觀之被告與文祖湘之LINE對話紀錄有以下內容：「親愛的 
    哈你」、「心愛的 哈你，晚安」、「睏了，晚安 哈你」「
    文祖湘，我愛你！」、「跳蛋拿不出來掛號等看醫生」、「
    唇沒哈妳誘人」、「愛秀玲」、「本想約妳下週一15號到台
    北住凱達飯店」、「Hotel PaPa Whale」、「康橋房號513 
    散場後再各赴康橋」、「我在台中路過仙才來，可以少帶換
    洗衣服」等超越一般友誼之對話及邀約，雙方以「親愛的」
    、「心愛的」、「哈你」（英文HONEY諧音）互稱，並以上
    述對話傳達愛意，已足以顯示彼此之交往已相當曖昧及親暱
    ，顯已逾越一般交友之感情界線。再者，被告與文祖湘於某
    日夜間一同牽手進入Hotel PaPa Whale，並同走至飯店內電
    梯處等待搭乘電梯上樓，翌日兩人出現在該飯店門口牽手側
    身面向馬路，其後又牽手走過該飯店，並在西門町牽手並肩
    行走及至餐廳用餐等行為，有前開照片及勘驗筆錄在卷可稽
    （見本院卷第429-441頁），以渠等2人上開舉止參互以察，
    堪認文祖湘與被告原本有意入住上開旅館，縱嗣後並未於飯
    店房間獨處一室，然文祖湘為有配偶之人，與被告一同於夜
    間牽手出遊、過夜並相處至翌日，顯已逾越一般社交行為而
    屬婚姻關係外之不正常交往。至被告雖辯稱：其進入甲○ ○○
     ○○○       大廳之目的並非住宿，而是體驗酒吧，但進入
    大廳後在一樓發現旅館老舊，瀰漫怪異味道，因長期鼻疾無
    法忍受，於是離開飯店到附近卡拉OK包廂內唱歌或打盹，直
    到翌日上午，文祖湘回到甲○ ○○ ○○○       盥洗，並因甲○
     ○○ ○○○       未供應早餐，渠等乃離開尋找用餐地點等語
    ，然觀之渠等並未邀約其他友人，僅二人單獨相處過夜，則
    上開共同出遊及牽手之親密舉措，亦已逾越一般社交行為。
    至被告另辯稱：牽手係因兩人睡眠不足致精神不濟、平衡感
    較差，故互相攙扶以防跌倒云云，然觀之渠等牽手之方式係
    以十指交握（參見本院卷第158頁照片），外觀上已難認有
    攙扶之意，且亦不足以達成攙扶彼此之目的，是被告上開所
    辯，均難為其有利之認定。
　⑵又原告主張被告開車搭載文祖湘，於109年4月5日至同年4月7
    日福壽山農場同住一房三天兩夜乙節，為被告所不爭執，僅
    辯稱：其係因曾在該農場任職，路況較熟，且與文祖湘雖同
    住一間房，然該房係樓中樓，兩張大床分置於不同樓層，各
    有其獨立空間，一般視為2房等語，然徵之被告與文祖湘間
    對話及舉止行為親密，已如前述，則渠等於上開期間同住一
    房三天兩夜之行為，縱未能證明有為性交，亦足以破壞原告
    維持婚姻共同生活圓滿、安全及幸福之權利，侵害其基於配
    偶關係之身分法益，情節重大（詳如後述），應堪認定。至
    原告主張被告與文祖湘至力麗儷山林會館過夜部分，固據提
    出電子發票及原告與文祖湘之對話紀錄為證（見本院卷第23
    頁、151頁），然為被告所否認，並稱其並未住日月潭，參
    加該會館室內音樂會活動後，即自行搭乘計程車回台中，亦
    不知文祖湘當天及隔天行蹤等語，而上開證據僅能證明文祖
    湘曾至力麗儷山林會館乙情，並未能證明渠等曾約定於該處
    見面或過夜之情事。此外，原告並未能就此節再行舉證以實
    其說，自難認被告與文祖湘確有一同至力麗儷山林會館見面
    或過夜等事實。
　⑶綜上，被告與文祖湘確有親密對話，並曾牽手同遊西門町、
    於福壽山農場旅館及甲○ ○○ ○○○       過夜等行為，並達
    破壞原告與文祖湘間婚姻共同生活圓滿、安全及幸福之程度
    ，堪認情節重大。被告空言辯以：未侵害原告之配偶權云云
    ，顯不可採。基此，被告故意不法侵害原告基於配偶關係之
    身分法益，且情節重大，其請求被告賠償非財產上之損害，
    核屬有據。　　
　㈡若有，則原告依侵權行為之法律關係，得請求被告賠償之精
    神慰撫金金額若干？ 
  ⑴按因故意或過失，不法侵害他人之權利者，負損害賠償責任
    。故意以背於善良風俗之方法，加損害於他人者亦同；不法
    侵害他人之身體、健康、名譽、自由、信用、隱私、貞操，
    或不法侵害其他人格法益而情節重大者，被害人雖非財產上
    之損害，亦得請求賠償相當之金額；前二項規定，於不法侵
    害他人基於父、母、子、女或配偶關係之身分法益而情節重
    大者，準用之，民法第184條第1項、第195條第1、3項分別
    定有明文。又婚姻係以夫妻之共同生活為其目的，配偶應互
    相協力保持其共同生活之圓滿安全及幸福，而夫妻互守誠實
    ，係為確保其共同生活之圓滿安全及幸福之必要條件，故應
    解為配偶因婚姻契約而互負誠實之義務，配偶之一方行為不
    誠實，破壞共同生活之圓滿安全及幸福者，即為違反因婚姻
    契約之義務而侵害他方之權利（最高法院55年台上字第2053
    號裁判意旨參照）。足認基於身分關係而生之配偶權亦屬應
    受保護之權利，倘配偶之一方行為不誠實，雖非通姦或相姦
    行為，若該行為足以破壞夫妻間之共同生活之圓滿安全及幸
    福而情節重大，則該第三人與不誠實之配偶即為侵害配偶權
    之共同侵權行為人。被告以前揭背於善良風俗之方法，與文
    祖湘以親密訊息互傳，並相約同遊、過夜等行為，侵害原告
    基於婚姻關係而享有之配偶身分法益，情節重大，致使其精
    神痛苦，原告自得依前揭規定請求被告賠償非財產上損害。
　⑵查原告為碩士畢業，退休前擔任大學講師，名下有不動產，
    被告為大學畢業，原為公務人員，現已退休，名下有不動產
    ，業經兩造具狀陳述在卷、及有稅務電子閘門財產所得調件
    明細表等在卷可按（見本院卷第73至74頁、第211至212頁、
    禁閱卷），爰審酌兩造之社會地位、經濟能力、身份、職業
    ，並參酌被告與文祖湘交往之情形，其所為侵權行為之態樣
    ，被告行為破壞婚姻制度，造成原告家庭破裂，原告所受心
    靈創傷程度等情，認原告請求被告給付之精神慰撫金以30萬
    元為適當。逾此部分之請求，即屬無據，應予駁回。
  ⑶按給付無確定期限者，債務人於債權人得請求給付時，經其
    催告而未為給付，自受催告時起，負遲延責任。其經債權人
    起訴而送達訴狀，與催告有同一之效力；遲延之債務，以支
    付金錢為標的者，債權人得請求依法定利率計算之遲延利息
    ；應付利息之債務，其利率未經約定，亦無法律可據者，週
    年利率為5％，民法第229條第2項、第233條第1項前段、第20
    3條分別定有明文。本件原告對於被告之前揭侵權行為損害
    賠償請求權，係屬給付無確定期限之金錢債權。而起訴狀繕
    本係於110年1月5日送達於被告住所地（見本院卷第47頁）
    ，從而，原告請求被告給付自起訴狀繕本送達翌日（即110
    年1月6日）起至清償日止，按法定利率即年息5%計算之遲延
    利息，自屬有據。
四、綜上所述，原告依民法第184條第1項前段、第195條第3項準
    用同條第1 項規定，請求被告給付30萬元，及自起訴狀繕本
    送達翌日即110年1月6日起至清償日止之法定遲延利息，為
    有理由，應予准許，逾此範圍之請求，則非有據，應予駁回
    。
五、本件原告勝訴部分，本判決所命給付金額未逾50萬元，爰依
    民事訴訟法第389 條第1 項第5 款規定職權宣告假執行；原
    告所為假執行之聲請，僅在促使法院為此職權之行使，本院
    不受其拘束，無再命原告提供擔保之必要，亦不另為駁回之
    諭知。又被告陳明願供擔保免為假執行，爰酌定相當之擔保
    金額准許之。至於原告敗訴部分，其餘假執行之聲請失所附
    麗，則併予駁回。
六、本件事證已臻明確，兩造其餘攻擊防禦方法及所提之證據，
    經審酌後均與判決之結果不生影響，爰不另一一論述，併此
    敘明。
七、訴訟費用負擔之依據：民事訴訟法第79條。 　　
中　　華　　民　　國　　110 　年　　11　　月　　25 　 日
                  民事第一庭  法　官　吳佳薇
以上正本係照原本作成。
如對本判決上訴，須於判決送達後20日內向本院提出上訴狀。如
委任律師提起上訴者，應一併繳納上訴審裁判費。
中　　華　　民　　國　　110 　年　　11　　月　　25　　日
                              書記官  陳弘毅